臺北高等行政法院判決　　　　　　　　　　　　　　九十三年度訴更一字第三一號
　　　　　　　　　　　　　　　.
　　原　　　告　甲○○○
　　訴訟代理人　陳魁元律師
　　被　　　告　交通部公路總局
　　代　表　人　陳晉源（局長）
　　訴訟代理人　成介之律師
　　　　　　　　楊政雄律師
右當事人間因違反道路交通管理處罰條例事件，原告不服交通部中華民國九十年十月
五日交訴八十九字第七一○四一號訴願決定（案號：第00000000號）（發文
日期及字號：九十年十月五日交訴八十九字第七一四○一─一號），提起行政訴訟，
經本院判決後，最高行政法院發回更審。本院判決如左：
　　主  文
原告之訴駁回。
第一審（本審）及前審關於撤銷訴願決定及原處分部分暨發回前第二審訴訟費用由原
告負擔。
　　事  實
一、事實概要：
    原告於民國（下同）八十九年三月十六日向被告所屬臺北區監理所提出申請函，
    陳稱略以：其於八十八年三月十五月向第三人陳玉美善意買受車牌號碼Ｓ五─七
    三四八號自用小客車（下稱系爭汽車），嗣高雄縣警察局因系爭汽車車籍資料即
    出廠與進口貨物完稅證明書涉嫌偽造為由，以八十八年八月二十三日高警刑二字
    第八二八七一號函，檢送該局所查扣系爭汽車上開號牌二面至被告所屬臺北區監
    理所，該監理所遂認系爭汽車上開二面號牌存在矇領情事，予以扣繳，並禁止系
    爭汽車辦理異動登記，乃申請被告所屬臺北區監理所將系爭汽車二面號牌發還，
    並塗銷禁止異動登記云云，經該監理所以八十九年四月二十一日八九北監一字第
    八九○八六五七號函復原告略以，本案俟判決確定後再辦理註銷牌照手續。其後
    上開陳玉美被訴偽造文書等罪嫌之偵查刑案經臺灣高雄地方法院檢察署以八十九
    年度偵字第七五四二號案為不起訴處分，並已確定，原告乃於八十九年七月十四
    日再向被告所屬臺北區監理所提出申請註銷上開二面號牌，准予重領牌照並塗銷
    禁止異動登記。被告所屬臺北區監理所以八十九年七月二十六日八九北監一字第
    八九一六九八三函復原告稱，須待系爭汽車「來源」確認後，方可辦理領牌手續
    。原告不服，於八十九年八月十六日提起訴願，經被告所屬臺北區監理所以八十
    九年十月十一日八九北監一字第八九二六四六五號函撤銷前揭八十九年四月二十
    一日八九北監一字第八九○八六五七號及八十九年七月二十六日八九北監一字第
    八九一六九八三號等二函。被告（原名交通部公路局）遂以八十九年十月三十日
    （八九）路監牌字第八九四四九八○號函（下稱原處分），略稱：「主旨：茲撤
    銷本局嘉義區監理所（雲林監理站）前（八十七年十二月十一日）所為准許領用
    並發給Ｓ五─七三四八號自用小客車牌照處分，請查照。說明：依道路交通安全
    規則第十七條規定，車輛新領牌照應依規定繳驗車輛來歷證明等文件，經檢驗合
    格後發給牌照；現該領用（Ｓ五─七三四八）號自用小客車牌照之車輛來歷證明
    文件，既經高雄縣警察局八十九年四月十四日高警刑二字第一○八○六號函、財
    政部基隆關稅局暖暖支局及行政院環境保護署證實為偽造，暨臺灣高雄地方法院
    八十九年度偵字第七五四二號不起訴處分書亦予證實係偽造，則依上開規則第十
    七條規定反面推論，本局嘉義區監理所（雲林監理站）前（八十七年十二月十一
    日）所為准許領用並發給該（Ｓ五─七三四八）車牌照之處分，應予撤銷（以原
    第一手車主為撤銷處分之相對人）。」及八十九年十月三十日（八九）路監牌字
    第八九八八五九六號（下稱系爭函文），略謂：「主旨：茲扣繳Ｓ五─七三四八
    號自用小客車牌照，請查照。說明：．．．二、本案系爭牌照既係以偽造之車輛
    來歷證明領用，本局業依道路交通安全規則第十七條規定反面推論，撤銷該准許
    領用並發給系爭牌照之處分，則已發給之系爭牌照應予扣繳，請速請繳送目前台
    端仍持有之行照至本局臺北區監理所。．．．」。原告不服，提起訴願遭決定駁
    回後，遂向本院提起行政訴訟，經本院九十一年十月十六日九十年度訴字第六二
    七三號判決「訴願決定及原處分均撤銷。原告其餘之訴駁回。訴訟費用由被告負
    擔。」被告不服提起上訴，經最高行政法院九十三年二月五日九十三年度判字第
    八六號判決「原判決關於撤銷訴願決定及原處分，暨該訴訟費用部分均廢棄」，
    發回本院更為審理。
二、兩造聲明：
　(一)原告聲明：
    1.訴願決定及原處分均撤銷。
    2.如前述聲明不准許，被告應給付原告新臺幣（下同）一百萬零六千二百五十元
    。
  (二)被告聲明：如主文所示。
三、兩造之爭點：
　(一)原告主張之理由：
    1.按道路交通安全規則第十七條規定：「汽車所有人申請新領牌照登記，應依左
      列規定繳驗車輛來歷憑證，經『檢驗合格』後發給牌照。」乃法律賦予監理站
      實質審查汽車所有人所繳付之來歷憑證是否符合規定（包含有無偽、變造情形
      ）之法源；同條第五項亦規定：「公路監理機關辦理車輛發照時，除應查驗第
      二項、第三項車輛規格審查或『審驗合格文件』外並應依相關規定登記檢驗合
      格後，始予發照。」；同條第六項更規定：「車輛型式安全及品質一致性審驗
      及審驗合格證明文件之核發，交通部得委託車輛專業技術研究機構辦理。」。
      復按道路交通安全規則第一百四十四條規定：「有關汽車檢驗、登記、發照．
      ．．，公路監理機關於必要時得委託相關團體協助辦理。」可知，被告對車輛
      申請新領牌照之各項來歷憑證（自係包含對車輛引擎及車身號碼、來歷證件）
      ，負有縝密詳細之審查義務，若力有未逮，並得委託相關團體協助，用以擔保
      車輛管理之正確性。因此，以被告所為之登記及公示，當使全國人民對公路監
      理機關之檢驗，產生相當合理信賴，絕非被告主張其對車輛來歷證件僅有形式
      審查義務，其所為檢驗僅具推定效果云云，否則所有車輛交易之當事人仍需自
      負擔登記虛偽之風險，交易秩序豈不大亂，亦悖於社會經驗及人民之法律情感
      。況系爭汽車來歷不明，原告僅為一市井小民，自無法取得來歷證件重新申請
      牌照，是被告主張原告可再重新申領牌照云云，乃模糊本案焦點。
    2.按信賴保護原則有三要件即以人民已具備信賴基礎（即足以引起人民信賴之國
      家行為），信賴表現（即因信賴而展開具體之信賴行為），且其信賴值得保護
      ，始足當之。雖然車輛所有權人之認定，依法不是以登記為判別標準，但目前
      實務上公務機關對車輛所有人依法課以稅捐、罰鍰等義務，均以汽車行照車主
      登記名義人為準，並無例外，因此被告准許給予原告系爭車輛行照之行為，即
      為一種行政處分（已發生政府機關根據該行照登記名義人，課以車主登記名義
      人需按期將車定檢，否則處罰、違規及繳稅等法律效果之義務）。而原告因信
      賴被告依道路交通安全規則第八條及第二十二條之規定所為之處分（國家行為
      ，准許領用行照處分），才支付系爭汽車之對價（信賴表現），原告信賴也值
      得保護，故本案就既得權之保護之法則（行政程序法第八條參照），當然有信
      賴保護原則之適用，豈容因被告誤發行車執照之過失所致之不利益轉嫁予人民
      之理。且行政程序法第一百十九條規定，係行政機關對提供虛偽資料之行為人
      之處分，該行為人之信賴不受保護而言，然原告係經由車行買受車輛之善意第
      三人，並非對重要事項提供不正確資料或不完全陳述之行為人。
    3.按行政程序法第一百二十七條第一項規定：「授予利益之行處分．．．經撤銷
      ．．．時，受益人應返還因該處分所受領之給付。」本件被告於八十九年十月
      三十日作成原處分之同時，亦以此為據以系爭函文作成要求原告返還持有行照
      ，是依行政程序法第一百二十七條第一項規定，被告自認原告為行政處分之相
      對人，否則不應要求原告返還行照。故被告應依行政程序法第一百二十條規定
      ，補償原告之信賴利益，即買受時車輛時價為一百萬零六千二百五十元。退步
      言之，行政程序法第一百十七條、第一百十八條、第一百十九條及第一百二十
      條所規定之受益人，是否僅指行政處分之相對人，不包含因信賴該行政處分之
      轉得人（或稱其它受益人），固無定論。但就本件而言，原處分固然指明撤銷
      准許領用及發給牌照之處分，並以第一手車主為撤銷相對人，但被告也表明要
      扣繳原告持有之行車執照，故不論扣繳原告行車執照之行為是事實行為或行政
      處分，均已損及原告權利或法律上利益（行政訴訟法第四條第三項參照）為不
      爭之事實，為維護交易之安全，系爭汽車之善意受讓人當然更加值得保護（司
      法院釋字第一八二號解釋理由書參照），本件應可類推適用行政程序法第一百
      十七條至第一百二十條之規定。是以鈞院如認原處分及訴願決定雖屬違法，但
      其撤銷或變更於公益有重大損害，駁回原告之訴時，依行政訴訟第一百九十八
      條、第一百九十九條之規定，行政法院為情況判決仍需依原告之聲明始能在判
      決內命被告賠償，因此依行政訴訟法第五條（合併請求損害賠償或其它財產上
      給付之訴）之規定，原告訴之追加應無不當之情形，且請求之基礎也未變更，
      懇請鈞院依行政訴訟法第一百十一條之規定准許原告訴之追加，並命被告賠償
      ，賠償數額亦相同；又雖行政程序法第一百二十條信賴利益之補償與情況判決
      要件不同，然請求之金額並無二致。
    4.道路交通安全規則僅為行政命令，須經法律明確授權始得限制人民權利義務。
      然依道路交通安全規則第八條及第十七條規定之內容觀之，無非是在規定汽車
      所有人請領牌照之條件及程序，至於撤銷准許領用牌照之處分，則付之闕如，
      已逾越母法（道路交通管理條例）授權之範圍，而有悖於法律保留原則。
    5.最高行政法院廢棄原判決之見解有誤，蓋交易安全之私益考量並未較防止走私
      車輛逃漏稅捐之公益考量為輕，且逃漏稅捐就本案而言也僅是個案，然車輛第
      一次登記處分是否確實合法而有無遭撤銷之危險，則為通案，因此法益權衡，
      孰輕孰重已甚明顯，被告依行政程序法第一百十七條第二款規定，自不得撤銷
      原違法之行政處分。
    6.被告顯認為撤銷准許領用及發給牌照之處分對公益並無重大危害，且受益人（
      在此應指原告）之信賴利益顯然小於撤銷所欲維護之公益（行政程序法第一百
      十七條參照）始為撤銷之行政處分，準此，原來違法之行政處分並無行政程序
      法第一百十七條但書規定不得撤銷情形，而原違法行政處分轉換又無不符作成
      原行政處分之目的或轉換法律效果對當事人更為不利之情形（行政程序法第一
      百十六條第一項參照），是被告不依行政程序法第七條第二款規定，擇對原告
      權益損害最少者，顯然有違狹義比例原則。
  (二)被告主張之理由：
    1.依道路交通安全規則第十七條規定，車輛新領牌照應依規定繳驗車輛來歷證明
      等文件，經檢驗合格後發給牌照，是車輛所有人所檢具之證明文件若係偽造不
      實者，監理機關即不得准予領用並發給牌照。系爭汽車於申請新領牌照登記時
      ，因嘉義區監理所相關人員肉眼不能辨識系爭汽車來歷憑證為偽造，故准許其
      領用並發給牌照，然系爭汽車之來歷證明文件既經證實係屬偽造，足證當初監
      理機關對於系爭汽車准許領用及發給牌照之處分，顯有不應為而為之違法，是
      為維護公益，被告必須基於一般行政監督權之作用，撤銷原准許領用並發給系
      爭牌照之處分及扣繳系爭牌照之處分，並不違背依法行政原則及明確性原則。
      又汽車牌照既包括號牌、行車執照在內，則被告前開撤銷牌照之效力，自包括
      行車執照。
    2.按行政程序法第一百十七條至第一百二十條之規定，係明文針對授益處分相對
      人所為之規範，其並無任何法律漏洞應予填補，原告亦自承無論學說或實務見
      解，均無將前開條文意旨解為包括授益處分相對人以外之第三人在內者，是原
      告既非原核發牌照處分之相對人，自無主張適用或類推適用行政程序法第一百
      十七條至第一百二十條之規定之餘地。復牌照之核發，目的在監督管理車輛，
      與駕駛執照之核發，係以人為對象，用以監督管理人不同，此參道路交通安全
      規則第二章與第三章分別規範汽車牌照與駕駛人執照即明，故原告取得系爭車
      輛所有權後，監理機關換發新行照，其性質並非將原核發牌照之處分廢止，再
      為一新處分，僅係將原行車執照上之車主資料記載，作與實情相符之更正註記
      ，原告將監理機關換發行照之行為指稱為被告之行為，就機關主體已有誤認，
      又換發新行照既非處分，原告稱其為授益處分之相對人，亦有違誤，是原告憑
      空請求信賴利益之補償，並無理由。再者，原告雖稱被告發給其行車執照，係
      以原告為相對人之授益處分，而原處分二係撤銷前授予原告利益之處分，且原
      告因信賴被告准許領用行車執照之處分及核發之證件始為交易並辦理過戶云云
      。然汽車買賣與不動產買賣不同，並無以行政機關登記為生效要件，而係以雙
      方當事人之合意及交付為要件，因此，原告對所買受之系爭汽車之瑕疵及可能
      風險，自應自行承擔，且民法上亦有權利瑕疵擔保之相關保護規定。且若如原
      告主張，原處分應予撤銷，則原核發牌照之授益處分即溯及回復其效力，自不
      生所謂信賴保護之問題，反之，欲生信賴利益之補償，其必以原處分不應撤銷
      為前提（即原核發牌照之授益處分業經原處分撤銷），迺原告一方面主張原處
      分違法應予撤銷，同時卻又請求被告就其損失依行政程序法第一百二十條第一
      項予以補償，其主張互為矛盾，甚為灼然。末按非所有人民之既得權利皆值得
      保護，例如對重要事項提供不正確資料或為不完全陳述，致使行政機關依該資
      料或陳述而作成行政處分者，則其信賴不值得保護，有行政程序法第一百十九
      條參照，另依社會公益之考量，對違法之授益處分，如受益人對該處分存續之
      信賴利益小於所欲保護之公益時，該處分應予撤銷。準此，被告既為車輛登記
      管理機關，必須維護車籍資料之正確性，並具有「防止藉由走私車輛逃漏稅捐
      」、「維持國家進出口貿易經濟活動之正常性」及「車輛市場交易之合法性」
      等公益，均大於原告之私益，系爭汽車於新領牌照時既提供偽造之證明文件已
      如前述，是被告撤銷原准許領用並發給系爭汽車牌照之處分，係基於維護社會
      公益之考量。
    3.本件無違法行政處分轉換之餘地。按行政程序法第一百十六條第一項本文雖有
      規定行政機關得將違法行政處分轉換為與原處分具相同實質及程序要件之其他
      行政處分，然轉換後之新處分，必須形式及實質俱屬合法，系爭汽車之來歷證
      明既屬偽造，依道路交通安全規則第十七條之規定，根本無法以行政處分轉換
      之方式轉換為一合法之新核發牌照處分，原告指稱被告不為行政處分之轉換有
      違比例原則云云，實係對於行政處分轉換之意義有所誤解，且若本件准予轉換
      ，則不啻藉由行政機關漂白所有走私車輛，即與前開所指公益有違。
    4.按訴狀送達後，原告不得將原訴變更或追加他訴，行政訴訟法第一百十一條第
      一項定有明文。本件原告前呈法院之起訴狀中第三項聲明，係依行政程序法第
      一百二十條第一項之規定，請求被告為信賴利益之損失補償，然原告嗣於九十
      一年九月十日庭訊時，當庭撤回該項聲明。原告雖事後於九十一年九月十九日
      提出之言詞辯論狀中又依行政訴訟法第一百九十八條及第一百九十九條情況判
      決規定追加第三項給付訴訟之聲明，然信賴利益之損失補償與情況判決中之損
      害賠償，兩者請求之基礎並不相同，人民依行政程序法第一百二十條第一項請
      求損失補償之前提，乃違法授益行政處分之撤銷，並有值得保護之信賴，而行
      政訴訟法第一百九十九條第一項之賠償，乃以不撤銷違法處分為前提，且一為
      補償，一為賠償，性質與範圍均不同，原告自不得為此訴之追加，被告亦不同
      意原告為任何訴之變更、追加。復按「受發回或發交之高等行政法院，應以最
      高行政法院所為廢棄理由之法律上判斷為其判決基礎。」行政訴訟法第二百六
      十條第三項定有明文，且原告訴之聲明第三項部分業經最高行政法院認定因原
      告未上訴而確定在案，自不得為本審級鈞院審酌之標之；復有關行政訴訟法第
      三編上訴審程序之規定，並無準用民事訴訟法之規定，自不受民事訴訟法所拘
      束。又預備合併之訴，高等行政法院就本位聲明為原告勝訴之判決時，備位之
      訴部分並未裁判，由於最高行政法院係法律審，且不得為訴之變更、追加或提
      起反訴，亦無如民事訴訟法有附帶上訴之制度，故被告對於本位訴訟不利之判
      決提起上訴時，就備位之訴部分，應解為不生移審之效力。
    5.退步言之，為達時效，被告依法僅具形式審查權限，是被告於本件因被偽造文
      件詐欺而陷於錯誤准予核發牌照並無可歸責之事由，因此，原告反若得依行政
      程序法第一百二十條第一項請求補償，顯非事理之平。再退步言，縱鈞院認原
      告得為追加預備聲明「如前述聲明不准許，被告應給付原告一百萬零六千二百
      五十元。」然原告一方面主張該金錢給付訴訟之聲明係屬行政程序法第一百二
      十條第一項損失補償之性質，另一方面竟又稱該金錢給付訴訟之聲明係行政訴
      訟法第一百九十九條第一項損害賠償之性質，同一金錢給付訴訟，原告竟依據
      互斥之法律要件為基礎，其主張顯屬矛盾，而無足採。另查，原告因購買以偽
      造證件請領牌照之車輛，其財產所受之損失係屬民事之糾紛，與本案無涉，為
      維護原告之權益，原告應另循民事訴訟程序向不法所得利益者主張求償。
　　理  由
一、原告主張略以：原告以被告准許領用行照之處分為信賴基礎，才有支付系爭汽車
    之對價並為占有之信賴表現，且原告係經由車行買受車輛之善意第三人，並非對
    重要事項提供不正確資料或不完全陳述之行為人，當然有信賴保護原則之適用，
    原告為被告撤銷授益處分之相對人，被告應對原告為合理補償，被告將自己之過
    失轉嫁原告負擔，顯失情法之平，據此，依行政訴訟法第四條第一項，求為判決
    撤銷訴願決定及原處分，否則依行政訴訟法第一百十一條、第一百九十八條、第
    一百九十九條第一項、行政訴訟法第八條及行政程序法第一百二十條第一項規定
    ，求為判決如前述聲明不准許，被告應給付原告一百萬零六千二百五十元云云。
    被告則以：領用Ｓ五─七三四八號自用小客車牌照之車輛來歷證明文件，既經證
    實為偽造，則被告所屬嘉義區監理所（雲林監理站）前（八十七年十二月十一日
    ）所為准許領用並發給該Ｓ五─七三四八車牌照之處分，應予撤銷，求為判決駁
    回原告之訴等語。
二、關於本件應適用之法令
  (一)道路交通管理處罰條例部分：
    依處分時（即八十八年四月二十一日修正公布者）道路交通管理處罰條例第九十
    二條規定：「道路交通安全規則，道路交通安全講習辦法，道路交通標誌、標線
    、號誌設置規則，高速公路交通管制規則，違反道路交通管理事件統一裁罰標準
    及處理細則，由交通部會同內政部定之。」而依現行（即九十三年四月二十一日
    修正公布者）道路交通管理處罰條例第九十二條規定：「車輛分類、汽車牌照申
    領、異動、管理規定、汽車載重噸位、座位立位之核定、汽車檢驗項目、基準、
    檢驗週期規定、汽車駕駛人執照考驗、換發、證照效期與登記規定、車輛裝載、
    行駛規定、車輛行駛車道之劃分、行人通行、道路障礙及其他有關道路交通安全
    等事項之規定，由交通部會同內政部定之。」
  (二)道路交通安全規則部分：
    依處分時（即八十九年九月十四修正公布者）道路交通安全規則第一條規定：「
    本規則依道路交通管理處罰條例第九十二條第一項規定訂定之。」、第八條規定
    ：「汽車牌照包括號牌、行車執照及拖車使用證，為行車之許可憑證，由汽車所
    有人向公路監理機關申請登記，經清繳其所有違反公路法與道路交通管理處罰條
    例規定之罰鍰及未繳納之汽車燃料使用費並檢驗合格後發給之。．．．」、第九
    條規定：「（第一項）汽車號牌之型式、顏色及編號，按其種類由交通部定之。
    （第二項）前項汽車號牌之型式、顏色及編號變更時，公路監理機關應通知汽車
    所有人限期換領新號牌，逾期未換領又未申請延期者，其牌照不得使用，經再通
    知逾期仍不換領號牌，其號牌應予註銷。」、第十三條第一項前段規定：「汽車
    號牌之一面或二面如遺失或損壞時，汽車所有人應向公路監理機關重新申領牌照
    。」、第十七條第一項第二款第一目規定：「汽車所有人申請新領牌照登記應依
    左列規定繳驗車輛來歷憑證，經檢驗合格後發給牌照：．．．二、進口之車輛：
    （一）貿易商或經銷商購買新車者，應繳驗海關進口與貨物稅完（免）稅證明書
    、出廠證明、貿易商或經銷商開立之統一發票。」而依現行（即九十三年八月二
    十六日修正公布者）道路交通安全規則第十七條第一項第三款第一目規定：「汽
    車所有人申請新領牌照登記應依左列規定繳驗車輛來歷憑證，經檢驗合格後發給
    牌照：．．．三、（一）向貿易商或經銷商購買新車者，應繳驗海關進口與貨物
    稅完（免）稅證明書、出廠證明、貿易商或經銷商開立之統一發票。」；其餘法
    條內容未變更。
  (三)比較上述規定，現行法令之修正實質上對於原告並無影響，故本件仍適用處分時
    之法令規定。道路交通安全規則係依道路交通管理處罰條例第九十二條第一項規
    定所訂定，為主管機關交通部依法律之授權而為技術性、細節性之規定，非增加
    法律所無之限制，被告辦理相關案件，自得據以適用。
三、依據處分時道路交通安全規則第十七條規定，車輛新領牌照應依規定繳驗車輛來
    歷證明等文件，經檢驗合格後發給汽車牌照。車輛所有人所檢具之證明文件若係
    偽造不實者，監理機關即不得准予領用並發給牌照；並非車輛具有可駕駛性，不
    問車輛來歷證明等文件是否真正即予核發牌照。是汽車牌照之核發，目的在監督
    管理車輛，係對於車輛具有合法來歷憑證之確認，為確認之行政處分。蓋汽車所
    有權取得以買賣為原因與不動產不同，並無以行政機關登記為生效要件，而係以
    雙方當事人之合意及交付，即產生汽車所有權之變動。易言之，汽車所有權之變
    動早在監理機關為牌照之登記及核發前即已發生，僅藉由監理機關對於汽車具有
    合法來歷憑證加以明確之宣示，並賦予證明而已。汽車牌照厥為行車之許可憑證
    ，實質上僅證明人民合法財產權（汽車來歷合法）及回復人民原有自由權（行車
    之自由），對於人民原有之權利並未有所增添。職是，汽車牌照之核發並非授益
    處分。
四、關於原告訴之聲明「訴願決定及原處分均撤銷部分」，經查：
  (一)原准許領用並發給牌照之處分之相對人係訴外人即第一手車主蔣宗揚，並非原告
    。原告非原准許領用並發給牌照之處分之相對人。如前所述，汽車牌照之核發，
    目的在監督管理車輛，與駕駛執照之核發，用以監督管理駕駛人，有所不同，觀
    之道路交通安全規則第二章與第三章分別規範汽車牌照與駕駛人執照即明。原告
    取得系爭車輛所有權後，監理機關換發新行車執照，其性質並非將原核發汽車牌
    照之處分廢止，再為一新處分，僅係將原行車執照上之車主資料記載，作與實情
    相符之更正註記。
  (二)系爭汽車因訴外人蔣宗揚申請新領牌照登記時，因被告所屬嘉義區監理所相關人
    員肉眼不能辨識系爭汽車來歷憑證中之「進口與貨物稅完（免）稅證明書（車輛
    用）」為偽造，故於八十七年十二月十一日准許其領用並發給Ｓ五─七三四八號
    自用小客車牌照，有汽車新領牌照登記書影本附卷可稽。然嗣因系爭汽車之上開
    來歷證明文件係屬偽造，有高雄縣警察局八十九年四月十四日高警刑二字第一○
    八○六號函附進口與貨物稅完（稅）證明書經財政部基隆關稅局暖暖支局八十八
    年七月六日（八八）基暖業三字第○四六號函、行政院環境保護署八十八年七月
    一日（八八）環署空字第○○三九六五七號函，及臺灣高雄地方法院八十九年度
    偵字第七五四二號不起訴處分書附卷足證，堪認當初監理機關即被告所屬嘉義區
    監理所（雲林監理站）於八十七年十二月十一日所為准許領用並發給Ｓ五─七三
    四八號自用小客車牌照之處分，有不應為而為之錯誤。抑且，被告既為車輛登記
    管理機關，必須維護車籍資料之正確性，並具有防止藉由走私車輛逃漏稅捐、維
    持國家進出口貿易經濟活動之正常性及車輛市場交易之合法性等公益，既發現原
    准許領用並發給牌照之處分有錯誤情事，為維護公益，基於一般行政監督權之作
    用自得撤銷之，而原准許領用並發給牌照之處分並非授益處分，已如前述，相對
    人無所謂公法上信賴保護利益之可言。何況，原告並非相對人，僅係相對人之系
    爭汽車所有權之後手，且汽車所有權之變動不以監理機關之登記為生效要件，原
    告更無所謂公法上信賴保護利益；其對於所買受之系爭汽車之瑕疵及可能風險，
    應自行承擔，且在民法上亦已有權利瑕疵擔保之相關保護規定足資適用。
  (三)從而，原處分以訴外人即第一手車主蔣宗揚為相對人，撤銷原准許領用並發給牌
    照之處分，並無不合，訴願決定予以維持，理由雖略有不同，但結論並無二致，
    仍應予以維持。原告仍執前詞訴請撤銷，為無理由，應予駁回。
五、關於原告訴之聲明「如前述聲明不准許，被告應給付原告一百萬零六千二百五十
    元。」部分：
  (一)按「行政法院受理撤銷訴訟，發現原處分或決定雖屬違法，但其撤銷或變更於公
    益有重大損害，經斟酌原告所受損害、賠償程度、防止方法及其他一切情事，認
    原處分或決定之撤銷或變更顯與公益相違背時，得駁回原告之訴。前項情形，應
    於判決主文中諭知原處分或決定違法。」「行政法院為前條判決時，應依原告之
    聲明，將其因違法處分或決定所受之損害，於判決內命被告機關賠償。原告未為
    前項聲明者，得於前條判決確定後一年內，向高等行政法院訴請賠償。」行政訴
    訟法第一百九十八條、第一百九十九條第一項定有明文。
  (二)原告此部分主張，其程序上係依行政訴訟法第一百十一條、第一百九十八條、第
    一百九十九條第一項、第八條規定聲明法院為情況判決，其實體法之請求權依據
    為行政程序法第一百二十條信賴利益補償之規定。查此金錢補償部分因本院前審
    判決認「其第一項訴之聲明已獲滿足，而不須再為判斷，爰不另在判決主文中諭
    知」，嗣被告不服提起上訴，經最高行政法院九十三年二月五日九十三年度判字
    第八六號判決「原判決關於撤銷訴願決定及原處分，暨該訴訟費用部分均廢棄」
    ，發回本院更為審理；此部分聲明雖未經原告上訴，惟此聲明係對於違法行政處
    分或決定，所為金錢補償部分之情況判決，與撤銷訴訟部分有合一確定關係，應
    併予審判。
  (三)惟本件原處分並無違法，因而駁回原告之撤銷訴訟，理由已如前述，行政法院自
    無依行政訴訟法第一百九十八條、第一百九十九條裁判之餘地。是原告請求情況
    判決，被告應給付原告一百萬零六千二百五十元信賴利益補償，為無理由，應併
    予駁回。
六、兩造其餘陳述於判決結果不生影響，無庸一一論列，併予敘明。
七、關於原告追加請求四十萬零六千二百五十元部分及關於原告對系爭函文提起撤銷
    訴訟部分，本院另以裁定處理，附此敘明。
據上論結，本件原告之訴為無理由，爰依行政訴訟法第九十八條第三項前段，判決如
主文。
中　　　華　　　民　　　國　　九十三　　年　　 十一 　　月　　 十七 　　日
                                    審 判 長 法  官　王立杰
                                             法  官　王碧芳
                                             法  官　胡方新
右為正本係照原本作成。
如不服本判決，應於送達後二十日內，向本院提出上訴狀並表明上訴理由，如於本判
決宣示後送達前提起上訴者，應於判決送達後二十日內補提上訴理由書（須按他造人
數附繕本）。
中　　　華　　　民　　　國　　九十三　　年 　　十一　 　月　　二十二　  日
                                         　  書記官  陳幸潔
